【裁判字號】    98,交抗,1434
【裁判日期】    980605
【裁判案由】    違反道路交通管理處罰條例
【裁判全文】
臺灣高等法院交通事件裁定            98年度交抗字第1434號
抗  告  人
即受處分人  甲○○
                      樓
上列抗告人即受處分人因違反道路交通管理處罰條例案件，不服
臺灣板橋地方法中華民國98年4 月17日所為裁定（98年度交聲字
第832 號），提起抗告，本院裁定如下：
    主  文
抗告駁回。
    理  由
一、按人行道指為專供行人通行之騎樓、走廊，及劃設供行人行
    走之地面道路，與人行天橋及人行地下道，道路交通管理處
    罰條例第3 條第3 款定有明文。又按人行道不得臨時停車，
    禁止臨時停車處所不得停車，道路交通安全規則第111 條第
    1 項第1 款、第112 條第1 項第1 款分別定有明文。又按汽
    車駕駛人在禁止臨時停車處所停車者，處新臺幣（下同）60
    0 元以上1,200 元以下罰鍰，道路交通管理處罰條例第56條
    第1 項第1 款亦有明文。
二、經查，本件抗告人即受處分人甲○○（簡稱抗告人）於民國
    （下同）97年12月27日下午4 時38分許，將其所有之車牌號
    碼J8R-193 號重型機車停放在臺北縣中和市○○街118 號對
    面之人行道，經臺北縣政府警察局中和分局交通分隊警員黃
    璿潔以汽車駕駛人在禁止臨時停車處所停車為由，予以拍照
    採證後逕行舉發之事實，業據抗告人於原審提出之聲明異議
    狀及其於本院提出之抗告狀上自承在卷，並有臺北縣政府警
    察局98年1 月14日北縣警交字第C00000000 號舉發違反道路
    交通管理事件通知單、臺北縣政府警察局中和分局98年2 月
    27日北縣警中申字第0980009392號函、交通部公路總局臺北
    區監理所板橋監理站板監裁字第裁41-C00000000號違反道路
    交通管理事件裁決書等影本各1 份、違規採證照片3 幀在卷
    可稽（參原審卷第4 頁、第6 頁、第7 頁、第10頁），是抗
    告人確有於上開時、地，將其所有之上開重型機車停放於禁
    止臨時停車之人行道上之違規行為，堪以認定。
三、原審認原處分機關依據道路交通管理處罰條例第56條第1 項
    第1 款，並參酌違反道路交通管理事件統一裁罰基準表之規
    定，裁處抗告人罰鍰600 元，於法有據，而駁回抗告人異議
    之聲明，經核並無違誤。抗告人抗告意旨以其當時係見該處
    並未繪製禁止停車之標線，且有多輛機車已停放該處，方才
    誤認可以停放機車；抗告人並非當地居民，且當時行車動線
    並未經過該禁止停車之告示牌，故抗告人就該告示牌之設置
    及內容即無從知悉；又該處雖設有機車停車格，惟係直接截
    取一段人行道加以設置，相較抗告人停放於人行道之路樹間
    ，反而會影響行人通行安全，況元宵節期間，該路段攤商雲
    集，全面佔用人行道，卻因主管機關的批准背書，即可將原
    為違規之行為合理化，是同為人行道，有些地方可停機車，
    有些則不可停放，抗告人委實莫衷一是；又抗告人當時只是
    帶子女去公園走走，卻遭此裁罰，對已失業多時之抗告人而
    言，經濟負擔無疑是雪上加霜等語，指摘原裁定不當。惟查
    ，上開停放機車處所附近確實設有「本公園人行步道，嚴禁
    停放各型車輛，違者報警取締告發或拖吊」之標誌，且上開
    設置公告處所並未有任何遮蔽物或難以察覺該公告之情形，
    此有卷附採證照片2 幀可資佐證（參原審卷第16頁下圖、第
    17頁），自可期待抗告人停放車輛於該處時，對前揭禁止停
    車之標誌有所知悉。又人行道之設置目的係專供行人通行之
    用，基於道路交通管理之公益目的，不論在該處停車是否確
    實影響交通，均不容私人停車佔用以妨礙行人通行之安全，
    本件抗告人原不得停放機車於人行道上，自不得以抗告人曾
    目睹他人停車未遭拖吊，而使其行為合法。又抗告人雖以：
    該處另設有機車停車格供停車之用，惟相較於伊停放在人行
    道路樹間，反會影響行人安全，又元宵節期間，該路段攤商
    雲集，全面佔用人行道，卻因主管機關的批准背書，使違規
    之行為合理化等語，指摘原審裁定不當。惟如依抗告人所言
    確屬事實，要係主管機關依據法令之行政裁量，核與抗告人
    於本件違規停車之事實無涉。其餘抗告意旨，縱屬實情，亦
    不足以推翻原審裁定之適法性。本件抗告為無理由，應予駁
    回。
據上論結，應依道路交通案件處理辦法第26條，刑事訴訟法第41
2 條，裁定如主文。
中    華    民    國    98    年    6     月    5     日
                  刑事第二十庭審判長法  官  楊貴雄
                                    法  官  林銓正
                                    法  官  鄧振球
以上正本證明與原本無異。
不得再抗告。
                                    書記官  劉有志
中    華    民    國    98    年    6     月    6     日


司法院資訊處製作；財團法人民間司法改革基金會備份。
